臺灣基隆地方法院基隆簡易庭小額民事判決
111年度基小字第1986號
原      告  和泰產物保險股份有限公司

法定代理人  莊瑞德  
訴訟代理人  李維浚  
            石佳靖  
被      告  陳秋福  

上列當事人間請求損害賠償事件，本院於民國111年9月22日言詞
辯論終結，判決如下：
    主  文
被告應給付原告新臺幣貳萬陸仟玖佰零伍元，及自民國一百一十
一年八月二十六日起至清償日止，按週年利率百分之五計算之利
息。
原告其餘之訴駁回。
訴訟費用新臺幣壹仟元，由被告負擔新臺幣柒佰壹拾捌元，餘由
原告負擔。
本判決第一項得假執行。但被告如以新臺幣貳萬陸仟玖佰零伍元
為原告預供擔保，得免為假執行。
    事實及理由
一、本件被告經合法通知，未於言詞辯論期日到場，核無民事訴
    訟法第386 條各款所列情形，爰依民事訴訟法第436 條之23
    、第436 條第2 項、第385 條第1 項前段之規定，准原告之
    聲請，由其一造辯論而為判決。
二、原告主張：
    被告駕駛BJ-5186號自用小貨車，於民國109年11月2日上午1
    0時23分許，行經國道公路一號南向900公尺基隆出口閘道處
    時，因剎車失靈，致碰撞由原告承保之被保險人陳秀鑾所有
    ，並由阮宏偉駕駛之BBK-8687號自用小客車（下稱系爭車輛
    ），造成該車毀損，原告已依保險契約賠付被保險人就系爭
    車輛之修理費用新臺幣（下同）37,488元（鈑金3,541元、
    塗裝5,267元、零件費用28,680元）。為此，爰依保險法第5
    3條第1 項及民法侵權行為之法律關係，提起本件損害賠償
    之訴，並聲明：被告應給付原告37,488元，及自起訴狀繕本
    送達之翌日起至清償日止，按週年利率百分之5計算之利息
    。
三、被告答辯：
    被告經合法通知，未於言詞辯論期日到場，亦未提出書狀為
    任何聲明或陳述。
四、本院判斷：
  ㈠被告駕駛BJ-5186號自用小貨車，於109年11月2日上午10時23
    分許，行經國道公路一號南向900公尺基隆出口閘道處時，
    因剎車失靈，致碰撞系爭車輛，造成該車毀損等事實，業據
    原告提出國道公路警察局道路交通事故當事人登記聯單、道
    路交通事故現場圖、國道公路警察局第一公路警察大隊道路
    交通事故初步分析研判表、北都汽車股份有限公司八堵服務
    廠估價單、電子發票證明聯、車損照片、系爭車輛行車執照
    、阮宏偉之駕駛執照等件為證，並經本院職權向內政部警政
    署國道警察局第一公路警察大隊函調事故資料確認屬實，有
    該大隊111年8月10日國道警一行字第1110407936號函暨事故
    資料1份在卷足考，兼之被告經本院合法通知，既未到庭爭
    執，亦未提出書狀表明證據或有利於己之答辯以供審酌，本
    院綜合上開證據調查結果，自堪信為真實。　　
　㈡按行車前應注意方向盤、煞車、輪胎、燈光、雨刮、喇叭、
    照後鏡及依規定應裝設之行車紀錄器、載重計與轉彎、倒車
    警報裝置等須詳細檢查確實有效。道路交通安全規則第89條
    第1 項第1款定有明文。查本件被告駕駛車輛因未依規定檢
    查剎車，致煞車失靈，因而撞擊系爭車輛，明確違反道路交
    通安全規則之上開規定，其有過失甚明。第按因故意或過失
    ，不法侵害他人之權利者，負損害賠償責任；汽車、機車或
    其他非依軌道行駛之動力車輛，在使用中加損害於他人者，
    駕駛人應賠償因此所生之損害，民法第184 條第1 項前段、
    第191 條之2 前段規定甚明。本件被告於旨揭時、地，既違
    反上開交通法規，以致無從避免系爭事故發生之結果，則被
    告之過失行為與系爭車輛之車體損害間，自有相當因果關係
    存在。準此，被告自應依法對訴外人陳秀鑾即系爭車輛之所
    有人負損害賠償責任。
  ㈢第按負損害賠償責任者，除法律另有規定或契約另有訂定外
    ，應回復他方損害發生前之原狀；第1項情形，債權人得請
    求支付回復原狀所必要之費用，以代回復原狀，民法第213
    條第1項、第3項定有明文。再按物被毀損時，被害人除得依
    民法第196條請求賠償外，並不排除民法第213條至第215條
    之適用。依民法第196條請求賠償物被毀損所減少之價額，
    得以修復費用為估定之標準，但以必要者為限（例如：修理
    材料以新品換舊品，應予折舊）。被害人如能證明其物因毀
    損所減少之價額，超過必要之修復費用時，就其差額，仍得
    請求賠償（最高法院77年度第9次民事庭會議決議(一)參照
    ）。查原告主張系爭車輛之修復費用為37,488元（鈑金3,54
    1元、塗裝5,267元、零件費用28,680元），業據提出估價單
    、電子發票證明聯影本等件為證，而系爭車輛乃108年11月
    出廠，不知其確切之出廠日期，故推定系爭車輛為108年11
    月15日出廠，是自108年11月15日起，至系爭車禍發生日即1
    09年11月2日止，系爭車輛之使用時間為1年。再參考行政院
    公布之固定資產耐用年數表，其他業用客車耐用年數為五年
    （財政部87年1月15日台財稅字第870000472號函附之固定資
    產耐用年數表參看），依定率遞減法計算，系爭車輛之零件
    部分，每年折舊千分之三六九，是依營利事業所得稅查核準
    則第95條第6款、第8款：「固定資產提列折舊採用定率遞減
    法者，以一年為計算單位，其使用期間未滿一年者，按實際
    使用之月數相當於全年之比例計算之，不滿一月者，以月計
    」之方法核算，是原告主張之修理材料費用即零件費用28,6
    80元，於扣除折舊後，其殘值為18,097元（計算式如附表所
    示）。加上不應計列折舊之鈑金費用3,541元、塗裝費用5,2
    67元，則修復系爭車輛之必要費用應為26,905元（18,097元
    ＋3,541元＋5,267元＝26,905元）。
　㈣末按被保險人因保險人應負保險責任之損失發生，而對第三
    人有損害賠償請求權者，保險人得於給付保險金後代位行使
    被保險人對於第三人之請求權，保險法第53條第1項前段定
    有明文。此項法定代位權之行使，有債權移轉之效果，故於
    保險人給付賠償金額後，被保險人對於第三人之請求權即移
    轉於保險人。又按給付無確定期限者，債務人於債權人得請
    求給付時，經其催告而未為給付，自受催告時起，負遲延責
    任。其經債權人起訴而送達訴狀，與催告有同一之效力；遲
    延之債務，以支付金錢為標的者，債權人得請求依法定利率
    計算之遲延利息；應付利息之債務，其利率未經約定，亦無
    法律可據者，週年利率為百分之5，民法第229條第2項、第2
    33條第1項前段、第203條分別定有明文。本件原告請求被告
    給付損害賠償額之債權，並無確定期限，應自被告受催告時
    起，始負遲延責任。從而，原告依侵權行為法律關係，請求
    被告賠償26,905元，及自起訴狀繕本送達之翌日即111年8月
    26日起至清償日止，按週年利率百分之5計算之法定遲延利
    息，自屬有據，應予准許。逾此範圍，則無理由，不應准許
    。
五、綜上所述，原告基於侵權行為及保險代位求償之法律關係，
    請求被告給付26,905元及自起訴狀繕本送達翌日即111年8月
    26日起至清償日止，按週年利率百分之5計算之利息，為有
    理由，應予准許；逾上開範圍之請求，為無理由，應予駁回
    。
六、本件事證已臻明確，兩造其餘攻擊防禦方法，於本判決結果
    不生影響，爰不一一論述。
七、本件係適用小額程序為被告敗訴之判決，依民事訴訟法第43
    6條之20規定，應依職權宣告假執行，併酌情宣告被告預供
    相當之擔保金額後，得免為假執行。
八、本件訴訟費用即第一審裁判費1,000元，由被告負擔718元（
    計算式：1,000元×26,905元/37,488元＝718元，元以下四捨
    五入），餘由原告負擔。
九、據上論結，本件原告之訴為一部有理由、一部無理由，依民
    事訴訟法436條之12、第436條之23、第436條之19第1項、第
    436條之20、第436條第2項、第385條第1項前段、第392條第
    2項、第79條、第87條第1項判決如主文。 　
中　　華　　民　　國　　111 　年　　9 　　月　　30　　日
　　　　          基隆簡易庭法　官　周裕暐
以上正本係照原本作成。
對於本件判決如有不服，應於收受送達後20日內向本院提出上訴
書狀，上訴於本院合議庭，並按他造當事人之人數附具繕本。
當事人之上訴，非以判決違背法令為理由不得為之，上訴狀應記
載上訴理由，表明下列各款事項：
(一)原判決所違背之法令及其具體內容。
(二)依訴訟資料可認為原判決有違背法令之具體事實。
中　　華　　民　　國　　111 　年　　9 　　月　　30　　日
                           書記官　謝佩芸
附表
-----
折舊時間 金額
第1年折舊值 28,680×0.369=10,583
第1年折舊後價值 28,680-10,583=18,097